【裁判字號】    98,抗,717
【裁判日期】    980429
【裁判案由】    假扣押
【裁判全文】
臺灣高等法院民事裁定                   98年度抗字第717號
抗  告  人  堯股份有限公司
法定代理人  甲○○
上列抗告人與相對人楊弘仁即華揚醫院間假扣押事件，對於中華
民國98年4月6日臺灣桃園地方法院98年度裁全字第1290號裁定，
提起抗告，本院裁定如下：
    主  文
抗告駁回。
抗告費用由抗告人負擔。
    理  由
一、本件聲請及抗告意旨略以：伊於民國（下同）89年10月9日
    ，就名下所有之桃園縣中壢市○○路○段316號之大樓（下稱
    系爭房屋），與案外人群德股份有限公司（下稱群德公司）
    簽訂租賃合約，約定租期自90年1月1日起至97年8月31日止
    ，每月租金為新臺幣（下同）200萬元，詎群德公司於租期
    屆至前之97年8月26日將系爭房屋轉租給敏盛醫控股份有限
    公司，並由相對人實際占有使用。茲群德公司於上開租期屆
    至後未依約續約，即無合法占有系爭房屋之正當權源，是實
    際占有使用該房屋之相對人亦屬非法占有，經伊多次去函催
    請相對人撤離，均未獲置理。伊因相對人非法占用系爭房屋
    ，每月受有高達200萬元租金之損害，累積迄今已逾千萬元
    。況相對人因未能取得伊所出具之租賃合約，業遭主管機關
    桃園縣政府衛生局發函要求於98年2月底前完成補正，否則
    自同年5月1日起，將因不符醫療機構設立特許條件為由，逕
    行予以停業撤照，屆時相對人勢必須負擔院內數百人龐大之
    人事資遺費用，相關設備器材損害及病患賠償等之鉅額債務
    ，為免相對人責任財產大幅減少，伊將來受償可能性明顯降
    低，致日後有不能執行或甚難執行之虞，乃聲請本件假扣押
    ，並提出租約、合約書、開業執照、存證信函、民事起訴狀
    、衛生局函、桃園縣政府函等為證，是伊已盡釋明之責。況
    伊已陳明願供擔保以補釋明之不足，詎原裁定仍以伊未盡釋
    明之責，駁回伊之聲請，顯屬不當。爰請求廢棄原裁定等語
    。
二、按債權人就金錢請求或得易為金錢請求之請求，欲保全強制
    執行者，得聲請假扣押；假扣押非有日後不能強制執行或甚
    難執行之虞者，不得為之；請求及假扣押之原因應釋明之；
    前項釋明如有不足，而債權人陳明願供擔保或法院認為適當
    者，法院得定相當之擔保，命供擔保後為假扣押，民事訴訟
    法第522條第1項、第523條第1項、第526條第1項、第2項分
    別定有明文。是債權人聲請假扣押，應就其「請求」及「假
    扣押之原因」加以釋明，釋明如有不足，而債權人陳明願供
    擔保或法院認為適當者，法院得命相當之擔保，命供擔保為
    假執行。然供擔保係補釋明之不足，並非可代替釋明，債權
    人釋明責任，未因可供擔保而得免除，故債權人就其請求及
    假扣押之原因，如未提出證據以為釋明，即非釋明不足，法
    院自不得命供擔保而為假扣押。
三、查抗告人主張其對相對人有債權存在，然相對人之停業期限
    在即，為免相對人將有鉅額之人事資遺等債務發生，致其日
    後有不能強制執行或甚難以執行之虞，乃聲請本件假扣押，
    並提出租約、合約書、開業執照、存證信函、民事起訴狀、
    衛生局函、桃園縣政府函等影本為證（原法院卷第5至23頁
    ）。惟上開證據固得釋明抗告人就其假扣押之請求；至就相
    對人有何逃匿、脫產，致抗告人日後有不能強制執行或甚難
    執行之虞之情事，抗告人雖泛稱相對人之停業期限在即，相
    對人將有鉅額之人事資遺等債務發生等語，然縱若屬實，亦
    不得遽此即認相對人有何浪費財產、增加負擔或將其財產為
    不利益處分，致達於無資力狀態等不能強制執行之情事，或
    相對人有將移住遠方或逃匿等甚難執行之虞等假扣押之原因
    ，難認抗告人已盡釋明之責。茲抗告人亦未提出其他能供即
    時調查之證據，自難認抗告人已提出可使法院信其主張為真
    實之假扣押原因證據，難謂已盡釋明之責。依上開說明，原
    法院以抗告人未盡釋明之義務，核與假扣押要件不符為由，
    裁定駁回其聲請，於法並無不合。抗告意旨指摘原裁定不當
    ，求予廢棄，為無理由，應予駁回。
四、據上論結，本件抗告為無理由，爰裁定如主文。
中    華    民    國    98    年    4     月    29    日
                    民事第三庭
                        審判長法  官 林敬修
                              法  官 張靜女
                              法  官 吳青蓉
正本係照原本作成。
本裁定除以適用法規顯有錯誤為理由，不得再抗告。如提起再抗
告，應於收受後10日內委任律師為代理人向本院提出再抗告狀。
並繳納再抗告費新台幣１千元。
中    華    民    國    98    年    4     月    30    日
                              書記官 吳碧玲


司法院資訊處製作；財團法人民間司法改革基金會備份。
